臺灣臺中地方法院民事判決
111年度婚字第215號
原      告  乙○○  



訴訟代理人  廖家宏律師
被      告  丙○○  
關  係  人  丁○○○

上列當事人間請求確認婚姻關係存在事件，本院於民國111年5月
25日言詞辯論終結，判決如下：
    主      文
一、確認原告甲○○(身分證統一編號：Z000000000號)與被告丁○○
    (身分證統一編號：Z000000000號)之婚姻關係存在。
二、訴訟費用由被告負擔。
    事實及理由
壹、原告起訴主張：
    被告雖已先有配偶即訴外人戊○○○，但仍與原告交往，兩造
    於民國62年12月23日中午邀請賓客舉行婚宴，有公開結婚儀
    式，及2 人以上之證人在場見證，並有拍攝婚紗照片，惟未
    至戶政事務所辦理結婚登記，婚後兩造育有三位子女，即楊
    佳潾(女，62年11月2日生)、楊珮青(女，64年9月5日生)、
    楊佳璋(男，72年1月14日生)。爰依修正前民法第982 條之
    規定，請求確認原告與被告婚姻關係存在。並聲明：確認原
    告與被告間婚姻關係存在。
貳、被告則以：同意原告請求。
參、得心證之理由：
一、按確認法律關係之訴，非原告有即受確認判決之法律上利益
    者，不得提起，民事訴訟法第247 條第1 項前段有明文規定
    。又所謂即受確認判決之法律上利益，係指因法律關係之存
    否不明確，致原告在私法上之地位有受侵害之危險，而此項
    危險得以對於被告之確認判決除去之者而言（最高法院42年
    台上字第1031號判例參照）。本件原告主張兩造於62年12月
    23日已舉行結婚之公開儀式及二人以上之證人，與被告間之
    婚姻關係存在，然並未於前往戶政機關為結婚之登記，是以
    原告與被告間之婚姻關係是否存在即有不明確，足使原告之
    私法上之地位有受侵害之危險，而此危險倘經本院判決確認
    存在即可除去，是依上開說明，應認原告提起本件確認之訴
    有確認利益。
二、又按結婚，應有公開儀式及2 人以上之證人，96年5 月23日
    修正公布前民法第982 條第1 項（修正後條文為：「結婚應
    以書面為之，有二人以上證人之簽名，並應由雙方當事人向
    戶政機關為結婚之登記。」，該修正條文並自97年5 月23日
    施行）定有明文。次按結婚，不具備第982 條第1 項之方式
    者，無效，民法第988 條第1 款亦有明文。再按關於親屬之
    事件，其在修正前發生者，除民法親屬編施行法有特別規定
    外，不適用修正後之規定，此參民法親屬編施行法第1 條規
    定亦明。本件原告主張其與被告於62年12月23日結婚，並未
    辦理結婚登記，然有公開儀式及2 人以上之證人等情，則原
    告主張其與被告間婚姻存在與否之事實，係於62年間發生，
    屬於民法第982 條於97年5 月23日修正施行前發生之事實，
    依民法親屬編施行法第1 條規定，本件審認原告與被告間婚
    姻關係是否存在，自應適用修正前民法第982 條第1 項規定
    ，先予說明。 
三、原告主張兩造於62年12月23日舉行婚宴公開宴客，嗣兩造並
    未完成結婚登記等情，業經其提出照片為佐，堪為認定。而
    原告主張兩造間婚姻關係存在乙節，按經依戶籍法為結婚之
    登記者，推定其已結婚，修正前之民法第982條第2項定有明
    文，此乃係就程序上移轉舉證責任所為之特別規定，然本件
    兩造間未依戶籍法之規定辦妥結婚登記，固未能推定兩造已
    結婚，惟被告既主張兩造間婚姻關係存在，則本件所應審究
    者，厥為兩造於62年12月23日所舉行之儀式，是否具備修正
    前民法第982條結婚之法定要件？
四、經查，證人即原告之胞妹乙○○於本院審理時證稱：「(兩造
    是否曾經於何時、何地宴客？)有在我家辦喜宴，在62年12
    月23日中午12點多。我家當時的地指是台南縣○○鎮○○路000 
    號。」、「(當時請幾桌？有何賓客？)兩桌。有伯父、阿姨
    、哥哥、嫂嫂。」、「(當時證人覺得兩造有無結婚的意思
    ？)他們有結婚的意思，所以辦了喜宴。」等語(本院111年5
    月25日言詞辯論筆錄)；證人即原告之外甥女丙○○於本院審
    理時證稱：「(兩造是否曾經於何時、何地宴客？)在民國62
    年12月23日中午宴客。」、「(地點為何？)
    佳里鎮延平路，幾號忘了。」、「(當時請幾桌？有何賓客
    ？)請兩桌，賓客有我婆婆、大哥大嫂、二哥二嫂，我跟我
    先生、小姑、三、四位鄰居、伯公、男方帶了他的哥哥姊姊
    來見證。」、「(證人覺得兩造當時有無結婚意思？)有。被
    告有承諾我婆婆即原告媽媽會跟原告結婚。所以在家裡面簡
    單的辦喜宴兩桌。」等語(本院111年5月25日言詞辯論筆錄)
    。
五、依據證人所述，該次宴客人數顯然已逾2桌，與宴者自均應
    知悉該儀式係為表達兩造結為夫婦之意義而舉行，有兩人以
    上之證人，已足使不特定人得以共見共聞，認識兩造為結婚
    行為無訛；再觀諸原告所提出之照片，亦確實可見原告身著
    婚紗、被告身著西裝，兩人神情自若對望，足徵兩造確有結
    婚之真意，揆諸前揭說明，兩造於該日所舉行之儀式顯應認
    為係屬公開之結婚儀式，從而，依前揭規定，兩造之婚姻自
    應有效成立，已合於修正前民法第982條之規定無訛。
六、綜上，本件兩造於62年12月23日，在臺南市佳里鎮之自宅公
    開舉行結婚儀式，且有兩人以上證人之事實，應可認定，其
    等間之婚姻關係應已存在，兩造於該結婚儀式後固然迄未為
    戶籍上之結婚登記，然仍不影響該婚姻關係之有效性。從而
    ，原告起訴確認兩造間婚姻關係存在，為有理由，應予准許
    。
肆、訴訟費用負擔之依據：家事事件法第51條，民事訴訟法第78
    條。
中    華    民    國   111    年    6    月    15     日
                  家事法庭    法  官  郭書豪
以上正本係照原本作成。
如對本判決上訴，須於判決送達後20日之不變期間內，向本院提
出上訴狀。如委任律師提起上訴者，應一併繳納上訴審裁判費。
中    華    民    國   111    年    6    月    15     日
                              書記官  古紘瑋